【裁判字號】    95,勞訴,101
【裁判日期】    951211
【裁判案由】    損害賠償
【裁判全文】
臺灣臺北地方法院民事判決            95年度勞訴字第101號
原      告
即反訴被告  甲○○
訴訟代理人  謝樹藝律師
複 代 理人  吳佩玲律師
被      告
即反訴原告  康和綜合證券股份有限公司
法定代理人  丙○○
訴訟代理人  陳國雄律師
複 代 理人  劉宏邈律師
            乙○○
上列當事人間請求損害賠償事件，本院於民國95年11月23日言詞
辯論終結，判決如下：
    主      文
原告之訴及假執行之聲請均駁回。
訴訟費用由原告負擔。
反訴原告之訴及其假執行之聲請均駁回。
反訴訴訟費用由反訴原告負擔。
    事實及理由
壹、程序方面：
一、按當事人喪失訴訟能力或法定代理人死亡或其代理權消滅者
    ，訴訟程序在有法定代理人或取得訴訟能力之本人，承受其
    訴訟以前當然停止。民事訴訟法第168條至第172條及前條所
    定之承受訴訟人，於得為承受時，應即為承受之聲明。他造
    當事人，亦得聲明承受訴訟。同法第170條、第175條第1項
    分定有明文。查被告公司之法定代理人在本件訴訟繫屬後，
    由鄭世華變更為丙○○，並於民國（下同）95年9月20日具
    狀聲明承受訴訟，且提出公司變更登記表（見本院卷第148
    頁至第153頁）為證，經核與法無違，應予准許，合先敘明
    。
二、復按訴狀送達後，原告不得將原訴變更或追加他訴，但減縮
    應受判決事項之聲明者，不在此限，又被告於訴之變更追加
    無異議，而為本案之言詞辯論者，視為同意變更追加，民事
    訴訟法第255條第1項第3款及第2項分別定有明文。查本件原
    告起訴時係請求法院判命：(一)被告應賠償原告新台幣（下
    同）334萬元，及自訴狀繕本送達之日起至清償日止按週年
    利率5％計算之利息。(二)被告應交付原告正式之離職證明
    書。嗣於95年4月14日具狀變更並減縮前開聲明為：(一)被
    告應給付146萬元，及自訴狀繕本送達之日起至清償日止，
    按週年利率5％計算之利息。(二)被告應給付原告康和綜合
    證券股份有限公司股票18萬8,000股。(三)被告應交付原告
    正式之離職證明書。(四)第1、2項請求，原告願供擔保，請
    准宣告假執行。核與前揭規定，並無不合，亦應准許，併此
    敘明。
貳、實體方面：
甲、本訴部分：
一、原告主張：伊前任職於華南金控轉投資之永昌綜合證券股份
    有限公司擔任國際業務部、金融商品部及期貨自營部副總經
    理，及國泰金控轉投資之國泰綜合證券股份有限公司擔任執
    行副總經理及董事，因於94年初與被告公司董事長鄭世華接
    觸，受邀至被告公司任職，以協助被告公司改善經營體質，
    整合被告公司有限之資源，發展新種業務，以提昇公司整體
    競爭力，並於94年8月22日受聘為被告公司副執行長兼投資
    銀行總部副總經理，約定任職期間為94年9月5日起迄97年9
    月4日止，為期3年。原告到職後即著手研擬於長期經營發展
    策略，制訂期貨自營部經營策略，建立並執行各業務部門合
    理之風險管理與獎勵制度，並成功發展期貨自營新種交易系
    統以創造低風險投資利潤，進而協助被告康和香港子公司改
    善營運風險，並協助規劃被告康和投顧子公司轉型發展財富
    管理業務。詎被告竟以律師函指稱原告「業務績效未達客觀
    應有之水準」，片面終止與原告之委任契約，因在雙方所簽
    訂之協議書中，既未訂定所謂「業務績效客觀應有之水準」
    之具體內容，復無與被告口頭約定終止委任契約之理由，其
    終止自不發生效力。另被告公司片面終止委任契約，顯因非
    可歸責於原告之事由，被告自應負損害賠償責任等語。並聲
    明：(一)被告應給付原告146萬元，及自訴狀繕本送達之日
    起至清償日止，按週年利率5％計算之利息。(二)被告應給
    付原告康和綜合證券股份有限公司股票18萬8,000股。(三)
    被告應交付原告正式之離職證明書。(四)原告願供擔保，請
    准宣告假執行。
二、被告雖不否認其與原告曾於94年8月22日簽立委任契約書，
    聘任原告擔任副執行長兼投資銀行總部副總經理乙職，惟辯
    以：原告於95年9月5日到職後，本應於被告委任之職務範圍
    內，竭力為被告公司增加營運利潤、監督公司業務成長、開
    發相關投資產品及交易機制、協助公司轉型投資及制訂公司
    營運計劃、招募優秀人才等，並帶領被告公司突破現狀，創
    造客觀上應有之利潤。然而自原告到職後，即因其個人行事
    風格迥異，與原工作團隊格格不入，於94年10月至11月間，
    即陸續離職達8人之多，非但就上開所委任事項無法完成，
    更難以融入被告公司既有之經營團隊。被告公司自94年9月
    原告初到職起至12月止，旗下包括承銷、期貨自營、債券、
    金融市場、新金融商品、國際業務等部門，總計虧損達2134
    萬餘元，此業務績效虧損絕非被告公司當初委任原告所欲達
    成之目的，而在上揭情況均無法有效改善而有損害日趨嚴重
    之下，被告遂依法終止兩造委任契約，且因原告未達成所訂
    立之目標，被告依法終止，並非不利於原告之時期為之，被
    告自不負損害賠償責任或再行給付特別報酬等語，資為抗辯
    。並聲明：（一）原告之訴駁回。（二）如受不利益之判決
    ，願供擔保，請准免為宣告假執行。
三、本件原告主張其係經被告公司挖角而於94年8月22日受聘擔
    任被告公司任副執行長及兼投資銀行總部總經理，約定任職
    期間為3年，並於同年9月5日到職，嗣於同年12月29日遭被
    告公司依民法第549條第1項規定及委任契約第4條第1項約定
    ，以存證信函終止兩造間之系爭契約關係等情，業據其提出
    系爭之委任契約書及協議書（見本院簡易庭卷第9頁至第12
    頁）為證，並為被告所不爭執，應可信實。
四、惟原告主張被告於期前終止契約，顯係於不利於原告之時期
    為之，應負損害賠償責任，並應給付特別報酬等情，則為被
    告公司否認，並以前開情詞置辯。是本件之爭點即為：(一)
    原告請求被告給付146萬元及自訴狀送達之日起至清償之日
    止按週年5％計算之利息，有無理由？系爭契約之性質為何
    ？兩造間既簽訂定期契約，被告依民法第549條第1項規定及
    委任契約第4條第1項約定，終止兩造間之契約關係，有無理
    由？原告是否因之受有損害？倘有者，則損害為若干？(二)
    原告請求被告給付原告康和綜合證券股份有限公司股票18萬
    8,000股，有無理由？(三)原告請求被告應交付正式之離職
    證明書，有無理由？茲分述如下：
(一)按稱僱傭者，謂當事人約定，一方於一定或不定之期限內為
    他方服勞務，他方給付報酬之契約。而稱承攬者，則謂當事
    人約定，一方為他方完成一定之工作，他方俟工作完成，給
    付報酬之契約，民法第482條及第490條第1項分別定有明文
    。參酌勞動基準法規定之勞動契約，指當事人之一方，在從
    屬於他方之關係下，提供職業上之勞動力，而由他方給付報
    酬之契約。可知，僱傭契約乃當事人以勞務之給付為目的，
    受僱人於一定期間內，應依照僱用人之指示，從事一定種類
    之工作，且受僱人提供勞務，具有繼續性及從屬性之關係。
    而承攬契約之當事人則以勞務所完成之結果為目的，承攬人
    只須於約定之時間完成一個或數個特定之工作，與定作人間
    無從屬關係，可同時與數位定作人成立數個不同之承攬契約
    ，二者性質並不相同（最高法院94年度台上字第573號判決
    意旨參照）。復按僱傭契約依民法第482條之規定，係以約
    定受僱人於一定或不定之期限內，為僱用人服勞務，僱用人
    給與報酬為其成立要件。就此項成立要件言之，僱傭契約在
    受僱人一方，僅止於約定為僱用人供給一定之勞務，即除供
    給一定勞務之外，並無其他目的，在僱用人一方，亦僅約定
    對於受僱人一定勞務之供給而與以報酬，縱使受僱人供給之
    勞務不生預期之結果，仍應負給與報酬之義務，此為其所有
    之特徵（最高法院45年台上字第1619號判例意旨參照）。所
    謂委任，係指委任人委託受任人處理事務之契約而言。委任
    之目的，在一定事務之處理。故受任人給付勞務，僅為手段
    ，除當事人另有約定外，得在委任人所授權限範圍內，自行
    裁量決定處理一定事務之方法，以完成委任之目的。而所謂
    僱傭，則指受僱人為僱用人服勞務之契約而言。僱傭之目的
    ，僅在受僱人單純提供勞務，有如機械，對於服勞務之方法
    毫無自由裁量之餘地。兩者之內容及當事人間之權利義務，
    均不相同（最高法院77年度台上字第2517號判例旨參照）。
    於契約自由之原則下，當事人所訂立之契約，並不以法定之
    典型契約為限，其因契約內含有多種契約之實質而構成混合
    契約或多種契約相互結合成為聯結契約之情形亦所多有。僱
    傭與委任，就其均有「勞務之給付」一節，固有其相似處，
    但僱傭係以「勞務給付」為契約之目的，而委任終極之目的
    乃在事務之處理，給付勞務僅為其手段，兩者究有區別（最
    高法院80年度台上字第2276號判決意旨參照）。經查：
  １被告雖執系爭契約中第1條之約定「本約期間自民國94年9月
    5日起至民國97年9月4日止，乙方為甲方完成一定之事務，
    甲方則給付乙方一定報酬。期滿經雙方同意得繼續簽訂契約
    。」（見本院卷第26頁）等語，而抗辯系爭契約乃委任契約
    及承攬契約之混合契約，惟為原告所否認。
  ２按解釋意思表示，應探求當事人之真意，不得拘泥於所用之
    辭句，民法第98條定有明文。復按解釋契約，應探求當事人
    立約時之真意，本應通觀契約全文，並斟酌訂立契約當時及
    過去之事實暨交易上之習慣，依誠信原則，從契約之主要目
    的及經濟價值等作全盤之觀察（最高法院88年臺上字第972
    號判決意旨參照）。經查，兩造間訂立之契約首即載明係「
    委任契約書」，第2條記載原告受聘擔任被告公司之職務為
    副執行長及兼投資銀行總部總經理，第3條約定原告之報酬
    為薪資加獎金每年不少於500萬元，每月支領月薪30萬元，
    扣除每月支領之月薪後之部分，於春節時給付。第4條則載
    明被告得提前終止本約之情事，第6條約定：原告之工作內
    容、職務、場所，由被告指派調動之。工作時間、差假、考
    核等有關人事事項，皆依被告工作規則及人事管理規章辦理
    （見本院簡易庭卷第9頁）等語。由前開契約內容及原告受
    聘擔任之職務與報酬以觀，原告既非擔任按件計酬之工作，
    又係高階之經理人，顯然兩造約之真意係在於委任原告為被
    告概括性的處理投資理財業務等一定之事務。
  ３佐之被告公司94年度1月至8月已呈現虧損狀態，債券部1月
    至8月稅後虧損4,580,077元，平均月虧損572,509.6元；期
    貨自營部1月至8月稅後虧損737,110元，平均月虧損92,138.
    8元；新金融商品部1月至8月稅後虧損12,393,965元，平均
    月虧損1,549,245.6元；金融市場部1月至8月稅後虧損631,
    042元，平均月虧損126,208.4元；承銷部1月至8月稅後虧損
    9,917,580元，平均月虧損1,239,697.5元；國際業務部1月
    至8月稅後虧損1,762,812元，平均月虧損220,351.5元。6大
    部門合計共虧損30,022,586元，平均月虧損3,752,823.3 元
    ，此有被告提出之稅後損益表（見本院卷第139頁）可稽。
  ４參之原告自陳「（問：原告是擔任副執行長兼投資銀行總部
    總經理，就職掌範圍是否要負擔盈虧損失的責任？基本上我
    本來是在國泰證券公司擔任董事及執行副總，因為鄭董事長
    我才放棄工作，我是被挖角過來，鄭董事長及白執行長，要
    求我可以協助公司整頓業務、改善公司體質，因為當時期貨
    自營虧損很大，當時有5個團隊在經營期貨，希望我可以去
    調整去整合，所以我短期內的目標是將期貨自營風險控管，
    讓它可以上軌道」（見本院卷第142頁）等語，被告亦自承
    「我們當初跟原告沒有要求他的業績，只是希望他可以減少
    降低公司虧損的狀況」（見本院卷第141頁背面）等語。足
    見原告被高薪挖角至被告公司，乃是著眼於原告曾任職於華
    南金控轉投資之永昌綜合證券股份有限公司擔任國際業務部
    、金融商品部及期貨自營部副總經理，及國泰金控轉投資之
    國泰綜合證券股份有限公司擔任執行副總經理及董事，背景
    資歷完整，認其應有能力協助被告公司改善公司體質、減少
    虧損，是兩造當初訂立系爭契約之主要目的，應即在信任原
    告有能力減少公司之虧損至明。是原告在工作上應有相當之
    自主性，與被告公司間並非單純受指示而提供勞務之僱傭關
    係，亦堪認定。
  ５據上所述，堪認兩造間簽之系爭契約確屬委任契約無訛，原
    告主張系爭委任契約為委任契約及僱傭契約之混合契約，及
    被告抗辯系爭契約乃委任契約及承攬契約之混合契約云云，
    均無可採。
(二)被告依民法第549條第1項規定及委任契約第4條第1項約定，
    終止兩造間之契約關係，有無理由？原告是否因之受有損害
    ？倘有者，則損害為若干？
  １按當事人之任何一方，得隨時終止委任契約。當事人之一方
    ，於不利於他方之時期終止契約者，應負損害賠償責任。但
    因非可歸責於該當事人之事由，致不得不終止契約者，不在
    此限。民法第549條定有明文。足見委任契約依民法第549條
    第1項規定，不論有無報酬，或有無正當理由，本均得隨時
    終止（最高法院62年度台上字第1536號判例、86年度台上字
    第2230號判決意旨參照）。
    上訴人等之被繼承人對被上訴人終止委任契約，無論於何時
    為之，均不能謂被上訴人原可獲得若干之報酬，因終止契約
    致未能獲得，係受損害。同法條第2項規定：「於不利於他
    方之時期終止契約者，應負損害賠償責任」其所謂損害，係
    指不於此時終止，他方即可不受該項損害而言，非指當事人
    間原先約定之報酬（最高法院62年度台上字第1536號判例旨
    參照）。
  ２而觀之兩造所不爭執之系爭契約第4條第1項亦載明：「原告
    有下列情事之一者，被告得提前終止本約：(一)本約期間內
    業務績效未達客觀應有之水準。」（見本院簡易庭卷第9頁
    ）等語。是只要原告在受聘任期間內，業務績效未達客觀應
    有之水準，被告依前開約定，即得提前終止本約。
  ３原告雖主張兩造於締約時並未約定所謂應達之「客觀應有水
    準」為何，並同意本件並無勞動基準法之適用（見本院卷第
    193頁），應可信為真實。惟兩造未於締約時約定所謂應達
    之「客觀應有水準」為何，並不表示被告不能依前開約定終
    止契約，且參之原告既自承其明知被挖角過來，就是要協助
    被告公司整頓業務、改善公司體質，短期內的目標是將期貨
    自營風險控管，讓它可以上軌道（見本院卷第142頁）等語
    ，足證降低公司虧損狀況應為系爭契約之主要目的，並為兩
    造所明知。遑論系爭契約應定性為委任契約，已如前述，則
    依民法第549條之規定，當事人之任何一方，本得隨時終止
    委任契約。
  ４被告抗辯原告在合約期間內業務績效未達客觀應有之水準乙
    節，業據其提出稅後損益表為證。觀之該稅後損益表（見本
    院卷第139頁）所載內容，可見原告於94年9月到職後，6大
    部門中之新金融商品部9月間至12月間仍發生稅後虧損12,19
    8,912元，平均月虧損3,049,728元 (約為原告任職前平均月
    虧損之2倍）；承銷部9月至12月稅後虧損9,063,560元，平
    均月虧損2,265, 890元 (約為原告任職前平均月虧損之1.8
    倍)；金融市場部9月至12月稅後虧損4,399元，平均月虧損
    1,099.8 元；國際業務部9月至12月稅後虧損3,526,677元，
    平均月虧損881,669.3元 (約為原告任職前平均月虧損之4倍
    ），自原告94 年9月到職後，9月至12月6大部門虧損合計達
    20,396,906元，平均月虧損達5,099,226.5元，約為原告任
    職前平均月虧損之1.36倍，是被告抗辯公司經營情況顯然未
    見改善，原告之業績並未達到客觀應有之水準，有違當初締
    約委任之目的等語，信屬非虛。
  ５原告雖主張其於到職後已做出一定之貢獻，被告公司94年1
    月至8月底累計損益為虧損1,635萬6,116元，而自原告94年5
    月到職後，94年1月間起至同年12月底之損益已改善為虧損
    1,037萬746元，減少虧損598萬5,370元，並提出本院所屬民
    間公證人陳幼麟趙之敏聯合事務所之臺灣期貨交易所網站公
    佈之（包括被告公司在內）證券商兼營期貨自營商94年8月
    至12月財務報表（見本院卷第66頁至第130頁）乙份為證，
    惟為被告公司否認。查原告受聘擔任被告公司副執行長兼投
    資銀行總部總經理之職務（參系爭契約第2條），依系爭契
    約第3條約定薪資加獎金每年可領取之報酬即高達500萬元，
    則縱使其到職後減少公司虧損598萬5,370元，顯然尚未達到
    被告重金禮聘原告締約之目的。徵之被告公司6大部門中之
    債券部、期貨自營部，自原告到職後之9月間起至12月止固
    有稅後淨利（分別為3,664,000元及732,642元，見本院卷第
    139頁），但其餘部門包括新金融商品部、承銷部、金融市
    場部、國際業務部在內，則均呈現鉅額虧損狀態，在任職之
    9 月至12月內6大部門共計虧損計20,396,906元，平均月虧
    損達5,099,226.5元（見本院卷第139頁），是兩造於締約時
    固未約定所謂應達之「客觀應有水準」為何，然此赤字顯然
    亦有違兩造當初訂約之本意。
  ６綜上所述，是被告依前揭民法第549條之規定及系爭契約第4
    條第1項之約定終止兩造間之委任契約，並非無據。原告主
    張被告片面不法終止契約云云，即無可取。
(三)原告請求被告給付146萬元及自訴狀送達之日起至清償之日
    止按週年5％計算之利息，有無理由？
  １又按當事人之一方，於不利於他方之時期終止契約者，應負
    損害賠償責任。但因非可歸責於該當事人之事由，致不得不
    終止契約者，不在此限。民法第549條第2項固有明定。
  ２惟查，被告依前揭民法第549條之規定及系爭契約第4條第1
    項之約定（即原告業績未達客觀應有之水準）終止兩造間之
    委任契約，洵屬有據，一如前述。姑不論原告並未舉證證明
    被告係於不利於原告之時期終止系爭委任契約，縱使被告係
    於不利於原告之時期終止系爭委任契約，然原告既未能在任
    職期間提增被告公司之業務績效，反加深被告公司之虧損，
    而未能達成被告公司當初高薪委任原告之目的，則被告在喪
    失信賴關係之下，為避免公司虧損繼續擴大，而提前終止系
    爭委任契約，亦無可歸責之事由存在，依前開法條之規定，
    亦無須負損害賠償責任。
  ３遑論原告主張所受有之損害乃其原與被告約定之報酬，而按
    上訴人等之被繼承人對被上訴人終止委任契約，無論於何時
    為之，均不能謂被上訴人原可獲得若干之報酬，因終止契約
    致未能獲得，係受損害。同法條第2項規定：「於不利於他
    方之時期終止契約者，應負損害賠償責任」其所謂損害，係
    指不於此時終止，他方即可不受該項損害而言，非指當事人
    間原先約定之報酬（最高法院62年台上字第1536號判例旨參
    照）。是原告主張其因被告終止系爭契約而受有損害即被告
    應給付比例薪資46萬元及協議書第1點第3項約定之特別報酬
    100萬元云云，洵無足取。
  ４況依系爭委任契約第3條所載「．．．扣除每月支領月薪後
    之部分，於春節時給付」，協議書第1點載明「甲方同給付
    乙方特別報酬新台幣伍佰萬元整。給付方式如下：(三)於95
    年農曆春節，給付壹佰萬元整。(四)其餘金額，於94年12月
    31 日前，以甲方公司股票，每股面額10元計價，給付股票
    壹拾捌萬捌仟股。」（見本院簡易庭卷第10頁）等語。惟查
    ，被告在兩造間所約定應為給付特別報酬之時點屆至前之94
    年12月29日即已終止系爭委任契約，是原告主張依前開協議
    書第1點第3項之約定，請求被告應給付比例薪資46萬元及協
    議書約定之特別報酬100萬元云云，亦屬乏據。
(四)原告請求被告給付原告康和綜合證券股份有限公司股票18萬
    8,000股，有無理由？
  １前開協議書第1點第4項固約定「其餘金額，於94年12月31日
    前，以甲方公司股票，每股面額10元計價，給付股票壹拾捌
    萬股。」（見本院簡易庭卷第10頁）等語。
  ２惟查，前開協議書既係兩造於94年8月23日為協議補充兩造於
    同年月22日所訂之系爭委任契約書而立，第二點並載明「本
    協議書視為首開委任契約之一部」（見前揭卷頁）等語，足
    證此協議書所約定之特別報酬，亦係植基於雙方間所訂之委
    任契約無訛。然兩造間所訂之系爭委任契約書，既經被告於
    約定應為給付特別報酬之時點屆至前之94年12月29日終止，
    且原告亦未達成系爭委任契約所約定之目的，是原告主張依
    前開協議書第1點第4項之約定，請求被告給付被告公司股票
    18萬8000股云云，即屬無據。
  ３又原告主張其係以預期利益作為損害賠償之請求，並非請求
    被告給付約定之報酬，被告於94年12月29日之歲末時點來終
    止系爭契約，致使原告未能取得期待之利益云云。惟按，委
    任契約當事人之一方本得隨時終止契約，與委任契約是否定
    有存續期間無涉，即使委任契約縱定有存續期間，當事人之
    一方亦得隨時終止契約，此觀民法第528條、第549條規定自
    明。倘若當事人任意於不利於他方之時期終止契約，依民法
    第549條第2項之規定，自應負損害賠償責任。但本件原告並
    未證明被告係於不利於原告之時期終止契約，且本件兩造就
    系爭契約第4條業已約定契約當事人之一方得依該條列舉原
    因為期前終止契約，亦為兩造是承在卷（見本院卷第139頁
    ），是被告依系爭委任契約及民法第549條之規定，本得隨
    時終止委任契約，並無不法，亦無以損害原告為主要目的，
    或濫用權利之情事可言，自無庸負損害賠償責任。是原告執
    此主張被告應給付被告公司股票18萬8000股云云，仍屬乏據
    。
(五)原告請求被告應交付正式之離職證明書，有無理由？
    末按勞動契約終止時，勞工如請求發給服務證明書，雇主或
    其代理人不得拒絕，勞動基準法第19條固定有明文。惟查，
    本件兩造間並非一般之勞僱關係已詳如前述，且兩造業已同
    意本件並無勞動基準法之適用（見本院卷第142頁），則兩
    造間之法律關係自應依系爭委任契約之約定及民法委任乙節
    之規定有以決之，然原告主張此項聲明卻未提出請求權基礎
    ，並主張係依據勞僱間之關係、勞動基準法立法精神（見本
    院卷第142頁）云云，而參之兩造間所訂之系爭委任契約內
    容及民法委任乙節之規定，均未訂定委任人負有核發服務證
    明書之法定義務或其他附隨義務，是原告此項請求，顯屬乏
    據，仍無可取。
五、綜上所述，被告依系爭委任契約第4條第1款之約定及民法第
    549條之規定，終止兩造間之委任契約關係，洵屬有據。從
    而，原告依系爭委任契約及協議書之約定與民法第549條第2
    項之規定，請求被告給付146萬元、被告康和綜合證券股份
    有限公司股票18萬8,000股，及自訴狀繕本送達之日起至清
    償日止，按週年利率5％計算之利息與正式之離職證明書，
    均屬無據，不應准許。
六、原告之訴既經駁回，是其假執行之聲請即失所附麗，應併予
    駁回。
貳、反訴部分：
一、按被告於言詞辯論終結前，得在本訴繫屬之法院，對於原告
    提起反訴；又反訴之訴訟標的，如專屬他法院管轄或與本訴
    之標的及其防禦方法不相牽連者不得提起，民事訴訟法第25
    9條、第260條第1項定有明文。查本件反訴原告對反訴被告
    甲○○請求返還報酬，聲明反訴被告甲○○應給付200萬元
    ，因此涉及兩造本訴間之委任契約書與協議書內容，是認與
    本訴之標的及其防禦方法相牽連，應予准許，合先敘明。
二、反訴原告主張：依系爭委任契約書第1條約定，乙方（即反
    訴被告）為甲方（即反訴原告）完成一定之事務，甲方則給
    付乙方一定報酬。然反訴原告給付200萬元報酬款項予反訴
    被告後，反訴被告並無任何業務績效，顯尚未為反訴原告完
    成一定之事務。又反訴原告前以（94）瑞國律字第1219號律
    師函終止與反訴被告之委任契約，故反訴被告已無正當理由
    受領200萬元報酬，且受任人處理委任事務有過失，或逾越
    權限之行為所生之損害，自應負賠償之責，因反訴被告處理
    事務欠缺善良管理人之注意，造成高階主管、專員等10名人
    力資源損失，公司受有金錢損害，是反訴原告爰依民法第17
    9條、第544條之法律關係請求反訴被告返還200萬元。並聲
    明：(一)反訴被告應給付反訴原告200萬元。(二)反訴原告
    願供擔保請准宣告假執行。
三、反訴被告則以：反訴原告與反訴被告於94年8月23日另外約
    定有特別報酬，此係有別於同年8月22日委任契約書所為之
    特別規定。況反訴被告於受領特別報酬200萬元時，兩造間
    仍存有契約關係，並無不當得利之情形。又反訴原告主張反
    訴被告因處理委任事務有過失，造成損失，可請求損害賠償
    部分，反訴被告於到職前公司已發生虧損，反訴被告並依照
    法令及公司內部風險控制執行職務，反訴原告將公司將所生
    之虧損全數歸咎於反訴被告，顯屬無據等語，資為抗辯。並
    聲明：(一)反訴及假執行之聲請駁回。(二)如受不利之判決
    ，請准供擔保免為宣告假執行。
四、本件反訴原告主張兩造間於94年8月22日訂立委任契約書，
    並於翌日訂立協議書，反訴原告業已依約給付反訴被告200
    萬元，並於同年12月29日依民法第549條第1項規定及委任契
    約第4條第1項約定，以存證信函終止兩造間之系爭契約關係
    等情，為反訴被告所不爭執，應可信實。
五、惟反訴原告主張反訴被告收受前開200萬元報酬係屬不當得
    利，且因反訴被告處理事務欠缺善良管理人之注意，造成高
    階主管、專員等10名人力資源損失，公司受有金錢損害，是
    反訴原告依民法第179條、第544條之法律關係請求反訴被告
    返還200萬元等情，則為反訴被告否認，並以前開情詞置辯
    。是本件之爭點即為：反訴原告請求反訴被告給付200萬元
    ，有無理由？反訴被告有無不當得利？反訴被告有無因處理
    委任事務有過失，而造成反訴原告受有損失之情事？茲分述
    如下：
(一)按無法律上之原因而受利益，致他人受損害者，應返還其利
    益。雖有法律上之原因，而其後已不存在者，亦同。民法第
    179條定有明文。經查，本件反訴被告係經反訴原告挖角而
    於94年8月22日受聘為被告公司任副執行長及兼投資銀行總
    部總經理，並於同年9月5日到職，約定任職期間為3年之事
    實，為反訴原告所不爭執，並有系爭契約書與協議書足憑，
    應可信實。而反訴原告依系協議書第1點第1項「於訂立首開
    委任契約時，給付100萬元整」及第2項「於94年9月5日乙方
    （即反訴被告）到職日起一週內，給付100萬元整」約定給
    付反訴被告共計200萬元時，兩造間仍存有系爭委任契約之
    法律關係，亦為兩造所不爭執，足見反訴被告於受領系爭之
    200萬元報酬之利益時，非無法律上之原因而受利益，核與
    前揭民法第179條所定不當得利之構成要件尚屬有間。徵之
    委任契約乃屬繼續性契約，縱經當事人之一方終止，該終止
    之行為亦僅係使委任契約之法律關係向後失效，並不會溯及
    既往，亦不致使兩造間之委任契約關係變成自始無效之情形
    ，是反訴原告主張其終止兩造間之委任契約關係後，反訴被
    告即係屬受領200萬元後之法律上之原因已不存在，係為不
    當得利云云，洵無可取。
(二)復按受任人因處理委任事務有過失，或因逾越權限之行為所
    生之損害，對於委任人應負賠償之責，民法第544條亦有明
    定。再按當事人主張有利於己之事實者，就其事實有舉證之
    責任，民事訴訟法第277條前段亦有明文。且按民事訴訟如
    係由原告主張權利者，應先由原告負舉證之責，倘原告先不
    能舉證，以證實自己主張之事實為真實，則被告就其抗辯事
    實即令不能舉證，或其所舉證據尚有疵累，亦應駁回原告之
    請求（最高法院17年上字第917號判例意旨可資參照）。本
    件反訴原告主張反訴被告處理委任事務有過失，自應就此有
    利之事實負舉證責任。經查，反訴原告僅泛稱反訴被告處理
    事務欠缺善良管理人之注意義務，致公司受有2,134萬元損
    失云云，惟查投資業務本即屬風險較高之工作業別，反訴被
    告執行業務未能降低反訴原告公司之虧損、提昇反訴原告公
    司業績之結果，並不能倒果為因，據此反推得出此係反訴被
    告執行業務有過失並致反訴原告受有損害之結論。反訴原告
    雖又主張自反訴被告到職後，因無法融入團隊，致使反訴原
    告受有高階主管、專員等10名人力資源離職之損失部分，亦
    未舉證以實其說，縱使反訴原告公司確有高階主管、專員等
    10 名人力在反訴被告職後方始離職之事實，惟此亦不足據
    以證明反訴被告在處理委任事務有何過失、或有何欠缺善良
    管理人之注意義務之情事，此外，反訴原告復未舉他證證明
    反訴被告處理事務有何過失，或因逾越權限之行為致生何損
    害，是反訴原告僅泛言主張反訴被告應負賠償之責，並依民
    法第544條規定請求反訴被告返還前所受領之200萬元報酬，
    亦屬無據。
(三)綜上所述，反訴被告依約受領200萬元之報酬給付，既無不
    當得利可言，而反訴原告復未證明反訴被告有何處理委任事
    務有過失，或因逾越權限之行為致生損害之情事，是反訴原
    告請求反訴被告返還200萬元，洵屬無據，不應准許。
六、從而，反訴原告依據民法179條及544條規定，請求反訴被告
    給付200萬元，為無理由，不應准許。
七、反訴原告之訴既不應准許，則其假執行之聲請亦失所附麗，
    亦不應准許。
參、兩造其餘攻擊或防禦方法，及未經援用之證據，經本院斟酌
    後，認為均不足以影響本判決之結果，自無一一詳予論駁之
    必要，併此敘明。
肆、結論：本件原告之訴為無理由，反訴原告之訴亦為無理由，
    依民事訴訟法第78條，判決如主文。
中    華    民    國    95    年    12    月    11    日
                  勞+工法庭    法  官  林振芳
以上正本係照原本作成
如對本判決上訴，須於判決送達後20日內向本院提出上訴狀
中    華    民    國    95    年    12    月    11    日
                                書記官  李淑芬


司法院資訊處製作；財團法人民間司法改革基金會備份。
